【裁判字號】    92,交上訴,198
【裁判日期】    921028
【裁判案由】    過失致死
【裁判全文】
臺灣高等法院刑事判決                          九十二年度交上訴字第一九八號
    上  訴  人  台灣士林地方法院檢察署檢察官
    被      告  乙○○
右上訴人因過失致死案件，不服臺灣士林地方法院九十一年度交訴字第二九號，中華
民國九十二年七月十五日第一審判決（起訴案號：臺灣士林地方法院檢察署八十九年
度偵字第二四一一號），提起上訴，本院判決如左：
    主  文
原判決撤銷。
乙○○從事業務之人，因業務上之過失致人於死，處有期徒刑參月，如易科罰金以參
佰元折算壹日，緩刑參年。
    事  實
一、乙○○係阿卻水果行之送貨司機，為從事業務之人，於民國（下同）八十八年八
    月十二日上午九時二十分左右，在台北市○○區○○路二段二九六號前卸貨時，
    本應注意在設有禁止臨時停車標線之處所不得停車，而依當時情形，並無不能注
    意之情事，竟疏未注意將其所駕駛之車牌號碼ＤＴ—二二０八號自用小貨車停放
    在上揭路段由東向西方向上劃有禁止臨時停車標線處，適呂淑惠騎乘車牌號碼Ｄ
    ＰＩ—七０六號機車前方裝載紙箱超過規定寬度行經該處時，見狀隨即煞避並緊
    急煞車而倒地，致遭左方同向直行，由陳樹根（業經不起訴處分確定）駕駛之車
    號ＡＢ—五二一號營業用大客車右後輪輾過，致呂淑惠頭部顱骨呈開放性骨折而
    死亡。因認被告涉有刑法第二百七十六條第二項業務過失致死罪嫌。
二、案經被害人呂淑惠之父甲○○訴由台北市政府警察局南港分局移送台灣士林地方
    法院檢察署檢察官偵查起訴。
    理  由
一、訊據被告乙○○雖坦承於右述時地違規於劃設紅線之處違規臨時停車，惟辯稱：
    其違規於紅線停車應非本件車禍發生之原因，公車並未與我貨車平行，它的位置
    是在我貨車的左後方，死者並不是在兩車之間倒地，被害人呂淑惠是遭公車輾斃
    等語。經查：
（一）本件被害人呂淑惠於右述時地發生車禍而顱骨開放性骨折死亡，已據台灣士林
      地方法院檢察署檢察官督同法醫相驗屬實，並有驗斷書、相驗屍體證明書、勘
      驗筆錄及照片多幀在卷可證。證人陳樹根於偵查中證稱：我由南港往台北方行
      行駛，因該處有站牌我駛向站牌，因無人上、下車，而且前方有一部貨車上、
      下貨，所以我切入內線車道，再往前開，我車頭超過貨車車頭時有聽到碰巨大
      聲響，自後照鏡看到有摩托車自貨車後方倒下，倒向路中間，因被貨車擋住，
      沒有看到人，我馬上剎車只感覺後輪有晃一下等語，另一位目擊證人李金隆於
      偵查中亦證述謂：伊在後聽到很尖銳的聲音，不清楚是刮地聲還是剎車聲，伊
      看到被害人時，機車是在小貨車後輪的位置，人是在公車後車輪位置倒地，僅
      接著公車後輪就壓到她的頭等語（見八十八年相字第五０二卷第五十九頁正、
      背面），而被告於交通事故談話紀錄表內亦供稱：肇事前，我車是停在南港路
      二段二九六號前下貨，當時發生狀況並不清楚，看見有一位女性駕駛人倒在公
      車右後輪，頭部破裂等語，參諸卷附道路交通事故調查報告表上所繪現場圖，
      死者留下血跡地點係在兩車之間，並與被告當場停放在路旁的自小貨車車尾平
      行，顯見死者騎乘機車發生車禍倒地時點係在兩車尤在會車之時，且是機車剛
      進入被告所駕駛的自小貨車車尾之際，另依證人即車禍發生時，騎乘於被害人
      機車後方之另一輛機車騎士蘇怡瑞證稱：「今（十二）日早上九時許，我騎重
      機車ＡＭＵ—九七七行經北市○○區○○路二段二九六號前時，因前方有一部
      輕機車ＤＰＩ—七０六突然煞車而倒地，當時我直覺也是煞車，結果我也倒了
      」，「因當時我與輕機車ＤＰＩ—七０六保持直線，而當他煞車時，我直覺上
      也煞車，他倒地我也倒地」等語（見八十八年八月十二日警訊筆錄），經檢察
      官訊問證人蘇怡瑞「當天是否確定呂淑惠有緊急煞車？」證人答稱「她速度驟
      減，所以我也跟著驟減車速，所以我確定」等語（見八十八年八月十六日偵查
      筆錄）。及前開道路交通事故調查報告表上所繪現場圖，有二處長為三‧二公
      尺、三‧四公尺之刮地痕，顯見被害人呂淑惠係因緊急煞車而致機車翻覆。被
      害人騎乘機車至事發現場，何以需要緊急剎車？依其當時路旁停放有被告自小
      貨車，又證人陳樹根所駕駛公車由公車站駛出進入車道內在前行駛，被害人騎
      乘機車行進路線忽然間因兩車併行在前而縮短行進寬度，又逢被害人機車上載
      有超過寬度的紙箱，導致被害人見狀因而緊急剎車而倒地，致遭陳樹根所駕駛
      的公車後輪碾過其頭部致死，本件如被告未違規停車，被害人當不致因見車道
      寬度縮減致因剎車不及致機車翻覆，故被害人緊急煞車原因，係因為閃避被告
      違規停放之車輛顯可認定。
（二）按汽車停車時，在禁止臨時停車線處所不得停車，此道路交通安全規則第一百
      十二條第一項第一款定有明文，本件被告本應注意在劃有禁止臨時停車標線處
      所不得停車，且依當時情形，並無不能注意之情事，竟疏未注意將其駕駛自用
      小貨車停放在右揭路段，適因亦疏於注意機車裝載物品，其寬度不得超過規定
      之被害人騎乘機車上載紙箱經過該處，因剎車不及發生人車倒地死亡之結果，
      被害人有過失甚明，而本件經送台北市車輛事故鑑定委員會鑑定，並經覆議，
      亦均為同此之認定，有台北市車輛行車事故鑑定委員會八十八年十二月七日北
      鑑審字第八八六０二六三二００號鑑定意見書及台北市政府交通局八十九年二
      月二日北市交三字第八八二五四三四０００號議意見書在偵查卷內可參。另本
      件被害人的死亡與被告違規停車間亦有因果關係，已如前述，而被害人雖亦有
      過失，惟不得減免被告之過失責任，被告辯稱被害人死亡與伊違規停車間並無
      因果關係云云，並無可採，事證明確，被告犯行堪以認定。
二、按被告係阿卻水果行之送貨司機，為從事業務之人，其於送貨途中駕車肇事致人
    於死，核其所為，係犯刑法第二百七十六條第二項之業務過失致人於死罪。
三、原審疏於詳查，遽為被告無罪之諭知，尚有未合，公訴人上訴意旨謂被告違規停
    車，被害人所騎乘機車亦無與其他車輛有擦撞痕跡，顯見本件應係死者踏墊上之
    紙箱過長，遽見被告停車於此，因煞車閃避不及倒地，恰為陳樹根所駕駛公車後
    車輪蹍過致死，應有理由，原審判決尚有未合，應由本院予以撤銷。爰審酌被告
    之素行、犯罪之動機、目的、手段、過失之程序、與被害人家屬已達成和解，犯
    後態度尚稱良好等一切情狀，量處如主文所示之刑，又被告犯後刑法第四十一條
    ，已於九十年一月十日公布修正，並於同年月十二日實施，比較新舊法之規定，
    以裁判時之新法較有利於被告，依刑法第二條第一項前段規定，應適用裁判時修
    正後之刑法第四十一條第一項規定，並諭知易科罰金之折算標準。末查被告前未
    曾受有期徒刑以上刑之宣告，有本院被告全國前案紀錄表一份在卷可按，經此偵
    審教訓，當知所警惕，應無再犯之虞，本院認被告所宣告之刑，以暫不執行為適
    當，爰併依刑法第七十四條第一款規定，予以宣告緩刑三年，以勵自新。
據上論斷，應依刑事訴訟法三百六十九條第一項前段、第三百六十四條、第二百九十
九條第一項前段、刑法第二條第一項前段、第二百七十六條第二項、第四十一條第一
項前段、第七十四條第一款、罰金罰鍰提高標準條例第一條前段、第二條，判決如主
文。
本案經檢察官陳文琪到庭執行職務。
中      華      民      國    九十二    年      十      月    二十八    日
                              臺灣高等法院交通法庭
                                  審判長法  官  許  增  男
                                        法  官  黃  鴻  昌
                                        法  官  周  煙  平
右正本證明與原本無異。
如不服本判決，應於收受送達後十日內向本院提出上訴書狀，其未敘述上訴之理由者
並得於提起上訴後十日內向本院補提理由書（均須按他造當事人之人數附繕本）。
                                        書記官  蕭  麗  珍
中      華      民      國    九十二    年     十一     月     十一     日
附錄：本案論罪科刑法條全文
刑法第二百七十六條第二項
從事業務之人，因業務上之過失犯前項之罪者，處五年以下有期徒刑或拘役，得併科
三千元以下罰金。


司法院資訊處製作；財團法人民間司法改革基金會備份。
